【裁判字號】    96,再易,10
【裁判日期】    970530
【裁判案由】    再審之訴
【裁判全文】
臺灣板橋地方法院民事判決              96年度再易字第10號
再審原告    甲○○
                      五樓
再審被告    乙○○
上列當事人間侵權行為損害賠償事件，再審原告對於中華民國96
年1 月31日本院95年度簡上字第116 號確定判決提起再審之訴，
本院判決如下：
    主      文
再審之訴駁回。
再審訴訟費用由再審原告負擔。
    理      由
一、按再審之訴，應於30日之不變期間內提起。前項期間，自判
    決確定時起算，判決於送達前確定者，自送達時起算，其再
    審之理由發生或知悉在後者，均自知悉時起算，民事訴訟法
    第500 條第1 項、第2 項分別定有明文。查本院95年度簡上
    字第116 號判決（下稱原確定判決）因訴訟標的金額未逾新
    台幣500,000 元而為不得上訴之判決，於宣示時即確定，依
    前揭規定，再審期間應自送達時起算，故再審原告於民國（
    下同）96年2 月15日收受上開確定判決後，於96年3 月14日
    提起本件再審之訴，並未逾30日之不變期間，合先敘明。
二、本件再審意旨略以：原確定判決再審原告敗訴之理由，主要
    是引述台灣高等法院95年度上易字第673 號刑事確定判決有
    關再審被告乙○○病歷、黃維林醫師涉偽造診斷證明書內容
    及現場處理員警簡啟峰證詞，然上開刑事判決有足生影響判
    決之重要證據漏未審酌，為再審原告之利益已聲請再審，該
    刑事聲請再審狀之影本，再審原告於95年12月29日「補充證
    據暨聲請調查證據(二)民事狀」以附件呈報原審，原確定判決
    卻漏未審酌，為此依民事訴訟法第496 條第1 項第14款及同
    法第497 條規定，提起本件再審之訴，並聲明：原確定判決
    廢棄，駁回再審被告之訴。
三、經查：
    (一)再審原告雖主張原確定判決有民事訴訟法第496 條第1 項
      第14款之再審事由，惟該條第1 項所定再審事由僅有13款
      ，並無第14款之規定，參酌本件再審原告係以原確定判決
      有證據漏未審酌情事而為再審之訴理由，則其應係指原確
      定判決有民事訴訟法第496 條第1 項第13款「當事人發現
      未經斟酌之證物或得使用之證物者，但以如經斟酌可受較
      有利之裁判者為限」之再審事由，再審原告所引民事訴訟
      法第496 條第1 項第14款，應係同條項第13款之誤繕，堪
      可認定。
    (二)按民事訴訟法第469 條第1 項第13款所謂當事人發現未經
      斟酌之證物或得使用該證物，係指前訴訟程序事實審言詞
      辯論終結前已存在之證物，因當事人不知有此致未經斟酌
      ，現始知之，或雖知有此而不能使用，現始得使用者而言
      （最高法院32年上字第1247號判例參照）。查本件再審原
      告指摘本院之前審漏未斟酌之證據為其於95年12月29日所
      提「補充證據暨聲請調查證據(二)民事狀」附件─刑事再審
      聲請狀影本，惟該項證物既經再審原告於前訴訟程序事實
      審言詞辯論終結前提出，再審原告自無「不知有此（證據
      ）致未經斟酌」或「雖知有此（證據）而不能使用」可言
      ，依首揭說明，再審原告指原確定判決有民事訴訟法第46
      9 條第1 項第13款所定再審事由，難認有理。
    (三)又依第466 條不得上訴於第三審之事件，除前條規定外，
      其經第二審確定之判決，如就足以影響於判決之重要證物
      ，漏未斟酌，亦得提起再審之訴，固為民事訴訟法第497
      條前段所明定。然所謂就足以影響於判決之重要證物漏未
      斟酌，係指足以影響判決基礎之重要證物，雖當事人已在
      前訴訟程序提出，然未經確定判決加以斟酌者而言，且以
      該項證物足以動搖原確定判決基礎者為限。本件再審原告
      所提刑事再審聲請狀指摘台灣高等法院95年度上易字第63
      7 刑事確定判決有重要證物漏未審酌之再審事由，無非係
      以再審被告乙○○英文病歷與驗傷診斷證明之記載不符、
      黃維林醫師開立誇大不實驗傷單、證人即處理員警簡啟峰
      偽證等為據，惟上開事由因亦為再審原告於本院之前審爭
      執之事項，且原確定判決已將上開事項調查結果所得心證
      之理由，記明於判決，故尚難認原確定判決就再審原告所
      提「刑事再審聲請狀」之該項證物有漏未斟酌之情。況刑
      事判決所為事實之認定，於獨立之民事訴訟裁判時本不受
      拘束，再審原告是否就刑事確定判決聲請再審以及刑事再
      審是否成立，均無礙於本院之前審於調查刑事訴訟原有證
      據後，斟酌其結果所為之認定與判斷，因此再審原告主張
      原確定判決有民事訴訟法第497 條之再審事由，亦無足取
      。
四、綜上所述，再審原告提起本件再審之訴，顯無再審理由，爰
    不經言詞辯論，逕以判決駁回之。
五、依民事訴訟法第502 條第2 項、第78條，判決如主文。
中    華    民    國    97    年    5     月    30    日
                  民事第二庭    審判長法  官  蕭胤瑮
                                      法  官  陳麗玲
                                      法  官  程怡怡
以上正本係照原本作成
本判決不得上訴
中    華    民    國    97    年    5     月    30    日
                                      書記官  華海珍


司法院資訊處製作；財團法人民間司法改革基金會備份。
